臺灣高等法院刑事判決
108年度上訴字第4129號
上  訴  人  
即  被  告  陳玉琴
指定辯護人  本院公設辯護人戴遐齡
上列上訴人即被告因違反毒品危害防制條例案件，不服臺灣桃園
地方法院108年度審訴字第128號，中華民國108年7月31日第一審
判決（起訴案號：臺灣桃園地方檢察署107年度毒偵字第4392號
），提起上訴，本院判決如下：
    主      文
上訴駁回。               
    事實及理由
一、經本院審理結果，認第一審以上訴人即被告陳玉琴犯毒品危
    害防制條例第10條第1項之施用第一級毒品罪及同條第2項之
    施用第二級毒品罪，均為累犯，各判處有期徒刑7月、3月，
    並就施用第二級毒品罪部分，諭知易科罰金折算之標準為新
    臺幣1,000元折算1日，扣案如原判決附表所示之第一級毒品
    海洛因（下稱海洛因）1包沒收銷燬，扣案之注射針筒1支、
    分裝袋1個均沒收，認事用法及量刑均無不當，應予維持，
    並引用第一審判決書記載之事實、證據及理由（如附件）。
二、被告上訴意旨略以：其觸犯法律，應受法律制裁，目前徹底
    悔悟，正在桃園署立醫院接受戒癮治療中，其為低收入戶，
    家中父親年邁、體弱多病，兒子目前就讀高中、正值叛逆期
    ，均需人照顧及金錢上的支援，請從輕量刑，或給予戒癮治
    療，使其能妥善照顧親人生活云云。
三、本院查：
  ㈠辯護人雖為被告辯護以：被告於民國107年7月2日為警查獲時
    ，僅在其身上扣得海洛因，當日採集之被告尿液，迄107年9
    月7日始經臺灣檢驗科技股份有限公司檢驗出呈第二級毒品
    安非他命、甲基安非他命（下稱甲基安非他命）陽性反應，
    故檢察官於警方移送時開庭訊問被告是否施用甲基安非他命
    ，並沒有任何證據可以認定被告除施用海洛因以外，尚有施
    用甲基安非他命的情形，故被告就施用第二級毒品犯行部分
    ，應符合刑法第62條前段自首之規定云云。惟刑法第62條所
    定自首減刑，係以對於未發覺之犯罪，在有偵查犯罪職權之
    公務員知悉犯罪事實及犯人之前，向職司犯罪偵查之公務員
    坦承犯行，並接受法院之裁判而言。苟職司犯罪偵查之公務
    員已知悉犯罪事實及犯罪嫌疑人後，犯罪嫌疑人始向之坦承
    犯行者，為自白，而非自首。而所謂發覺，不以有偵查犯罪
    之機關或人員確知其人犯罪無誤為必要，僅須有確切之根據
    得為合理之可疑者，亦屬發覺。查被告於107年7月2日晚間9
    時50分許，行經桃園市○○區○○街00號前，因形跡可疑，為警
    盤查後，發現被告有毒品前科，便詢問被告身上是否有攜帶
    違禁物品，被告當場否認，員警乃徵得被告之同意後執行搜
    索，在被告隨身包包內扣得海洛因殘渣袋1只，被告便隨員
    警前往桃園市政府警察局保安大隊接受調查，又經女警在被
    告左側褲腰際零錢袋內搜索扣得海洛因1小包及注射針筒1支
    後，被告始於員警詢問時，坦承其有施用海洛因之犯行，旋
    於同日移送臺灣桃園地方檢察署，而檢察官於107年7月3日
    下午3時13分訊問被告時，於閱覽卷附搜索扣押筆錄、扣押
    物品目錄表、現場照片、毒品及尿液初步檢驗單等證據資料
    ，並向被告確認扣案之海洛因、海洛因殘渣袋及注射針筒均
    為其所有後，佐以被告曾多次因施用海洛因及甲基安非他命
    遭法院判刑之紀錄（詳如原判決事實及理由欄三㈢所載），
    而對於被告施用甲基安非他命罪嫌產生合理懷疑，訊問：「
    是否有施用海洛因及甲基安非他命？」被告至此方被動承認
    犯行（見偵查卷第52頁）。故由上述被告本件施用毒品犯行
    遭查獲之經過以觀，足見被告並非在其犯罪未發覺前向該管
    檢警機關或人員主動告知本件施用毒品之犯行，被告縱於檢
    察官詢問時坦承犯行，僅屬自白，而非自首。是本件核與刑
    法第62條自首規定不符，自無從依該條規定予以減刑。辯護
    人上開辯解，容有誤會，洵無足採。
  ㈡再按，刑事審判旨在實現刑罰權之分配的正義，故法院對有
    罪被告之科刑，應符合罪刑相當之原則，使輕重得宜，罰當
    其罪，以契合社會之法律感情，此所以刑法第57條明定科刑
    時應審酌一切情狀，尤應注意該條所列10款事項以為科刑輕
    重之標準，俾使法院就個案之量刑，能斟酌至當。而量刑輕
    重係屬事實審法院得依職權自由裁量之事項，苟已斟酌刑法
    第57條各款所列情狀而未逾越法定刑度，不得遽指為違法（
    最高法院72年台上字第6696號判例參照）。查原判決關於科
    刑之部分，已依刑法第57條各款所列情狀加以審酌，已衡酌
    被告上訴意旨所指之「生活及經濟狀況」等情（如原判決事
    實及理由欄三㈣所載），而於法定刑度之內，予以量定，客
    觀上並無明顯濫權或失之過重之情形，亦未違反比例原則，
    核無違法或不當之處。況被告經原審依司法院釋字第775號
    解釋意旨，按被告所犯情節予以審酌，認有加重其刑之必要
    ，依刑法第47條第1項規定加重其刑後，分別量處有期徒刑7
    月、3月，幾近法定最低刑度，而無再予輕判之餘地。
  ㈢末查，所謂毒品戒癮治療計畫（即美沙冬替代療法），係法
    務部基於防制毒品危害之刑事政策與毒品危害防制條例第24
    條鑑於對於若干施用毒品者若僅施以徒刑不足以斷絕毒癮之
    規範本旨，乃令檢察機關與衛生福利部合作，由檢察官審酌
    個案情形，援引毒品危害防制條例第24條，並參酌刑法第57
    條所列事項及公共利益之維護，改以緩起訴處分方式轉介毒
    品施用者前往醫療院所治療，至於是否給予被告為附命完成
    戒癮之緩起訴處分，為檢察官職權。況本案被告犯行業經檢
    察官起訴，並經原審判決，本院自無法改判給予被告為附命
    完成戒癮之緩起訴處分。是被告上訴意旨請求以美沙冬戒癮
    治療方式取代刑之執行，顯屬無據。
  ㈣從而，被告提起本件上訴，僅係就原審之量刑反覆爭執，並
    未再有其他舉證為憑，為無理由，應予駁回。
四、據上論斷，應依刑事訴訟法第373條、第368條，判決如主文
    。
本案經檢察官林秀敏提起公訴，檢察官曾文鐘到庭執行職務。
中    華    民    國   109    年    1     月    22    日
                  刑事第十五庭  審判長法  官  劉興浪
                                      法  官  陳信旗
                                      法  官  林怡秀
以上正本證明與原本無異。
施用第一級毒品罪部分，如不服本判決，應於收受送達後20日內
向本院提出上訴書狀，其未敘述上訴之理由者並得於提起上訴後
20日內向本院補提理由書（均須按他造當事人之人數附繕本）「
切勿逕送上級法院」。
施用第二級毒品罪部分，不得上訴。
                                      書記官  陳采薇
中    華    民    國    109   年    1     月    22    日
附錄：本案論罪科刑法條全文
毒品危害防制條例第10條
施用第一級毒品者，處6月以上5年以下有期徒刑。
施用第二級毒品者，處3年以下有期徒刑。

附件：
臺灣桃園地方法院刑事判決          108年度審訴字第128號
公  訴  人  臺灣桃園地方檢察署檢察官
被      告  陳玉琴（原名劉玉琴）
上列被告因違反毒品危害防制條例案件，經檢察官提起公訴（10
7 年度毒偵字第4392號），被告於本院準備程序中，就被訴事實
為有罪之陳述，經本院告知簡式審判程序意旨，並聽取當事人之
意見後，本院合議庭裁定改由受命法官獨任依簡式審判程序審理
，判決如下：
    主  文
陳玉琴施用第一級毒品，累犯，處有期徒刑柒月；又施用第二級
毒品，累犯，處有期徒刑叁月，如易科罰金，以新臺幣壹仟元折
算壹日。
扣案如附表所示之第一級毒品海洛因壹包沒收銷燬。
扣案之注射針筒壹支、分裝袋壹個均沒收。
    事實及理由
一、犯罪事實：陳玉琴基於施用第二級毒品之犯意，於民國107
    年6 月29日晚間7 時許，在桃園市○○區○○路0 段000 號6 樓
    之3 住處，施用第二級毒品甲基安非他命1 次；另基於施用
    第一級毒品之犯意，於107 年6 月30日晚間8 時許，在上開
    住處，以針筒注射之方式，施用第一級毒品海洛因1 次。嗣
    於107 年7 月2 日晚間9 時40分許，在桃園市○○區○○街00號
    前為警查獲後，扣得第一級毒品海洛因1 包、注射針筒1 支
    及分裝袋1 個。
二、證據名稱：
  ㈠被告陳玉琴分別於警詢、檢察官訊問、本院準備程序及審理
    中之自白。
  ㈡桃園市政府警察局保安警察大隊搜索、扣押筆錄暨扣押物品
    目錄表、自願受搜索同意書、桃園市政府警察局尿液暨毒品
    檢體真實姓名與編號對照表（尿液編號：107 偵-1067 ，毒
    品編號：D107偵-1067 ）、扣案物照片、台灣檢驗科技股份
    有限公司濫用藥物實驗室- 台北107 年7 月23日出具之UL/2
    018/00000000濫用藥物檢驗報告、台灣尖端先進生技醫藥股
    份有限公司107 年9 月7 日出具之濫用藥物檢驗報告、如附
    表「鑑驗報告」欄所示之檢驗報告。
  ㈢扣案如附表所示之第一級毒品海洛因1包、注射針筒1支、分
    裝袋1個。
三、論罪科刑：
  ㈠核被告所為，分別係犯毒品危害防制條例第10條第1 項之施
    用第一級毒品罪、同條第2 項之施用第二級毒品罪。其施用
    前、後持有第一級毒品海洛因及施用前持有第二級毒品甲基
    安非他命之低度行為，應分別為施用第一級毒品海洛因及施
    用第二級毒品甲基安非他命之高度行為吸收，均不另論罪。
  ㈡被告所犯2 罪間，犯意各別，行為互殊，應予分論併罰。
  ㈢被告①前於99年間因施用毒品等案件，經本院以99年度審訴字
    第2232號判決分別處有期徒刑7 月（共3 罪）、4 月（共3 
    罪），應執行有期徒刑2 年確定；②於同年間因施用毒品等
    案件，經本院以99年度審訴字第2751號判決分別處有期徒刑
    7 月、5 月，應執行有期徒刑10月確定；③於100 年間因施
    用毒品等案件，經本院以100 年度審訴字第745 號判決分別
    處有期徒刑8 月、5 月，應執行有期徒刑11月確定；④於同
    年間因施用毒品等案件，經本院以100 年度審訴字第1289號
    判決分別處有期徒刑7 月、5 月，應執行有期徒刑10月確定
    ；⑤於同年間因施用毒品等案件，經臺灣高雄地方法院以100
     年度審訴字第3315號判決分別處有期徒刑8 月、5 月，應
    執行有期徒刑11月確定，①至③案另經本院以100 年度聲字第
    4566號裁定定應執行有期徒刑3 年8 月確定（下稱應執行刑
    A ）；④⑤案則經臺灣高雄地方法院以101 年度聲字第435 號
    裁定定應執行有期徒刑1 年8 月確定（下稱應執行刑B ），
    應執行刑A 、B 接續執行後，於105 年2 月25日假釋付保護
    管束，於105 年7 月15日假釋期滿，未經撤銷假釋，其未執
    行之刑，以已執行論而執行完畢，有臺灣高等法院被告前案
    紀錄表在卷可按，其於5 年以內故意再犯本件有期徒刑以上
    之2 罪，均為累犯，經本院裁量被告上揭前科情形後，認其
    有特別惡性且對刑罰反應力薄弱，應依刑法第47條第1 項規
    定各加重其刑（含最低本刑）。
  ㈣爰審酌被告前已因施用毒品案件經法院判處罪刑確定，本應
    戒絕毒癮，詎其竟未能自新，仍再施用足以導致人體機能發
    生依賴性、成癮性及抗藥性等障礙之第一、二級毒品，戕害
    自身健康，漠視法令禁制，所為誠屬不當，再衡以被告犯罪
    後坦承犯行，態度尚可，並斟酌被告之犯罪動機、情節及所
    生危害暨其生活及經濟狀況、素行、年紀及智識程度等一切
    情狀，分別量處如主文所示之刑，並就施用第二級毒品罪諭
    知易科罰金之折算標準。
四、沒收：
  ㈠扣案如附表所示之白色粉末1 包，經送驗結果確檢出第一級
    毒品海洛因成分，有附表「鑑驗報告」欄所示之檢驗報告在
    卷可考，自屬毒品危害防制條例第2 條第2 項第1 款管制之
    第一級毒品。又該海洛因1 包係被告本案施用毒品所剩餘，
    業經被告於本院準備程序中供陳明確（見本院卷第90頁），
    不問屬於被告與否，應依毒品危害防制條例第18條第1 項前
    段規定宣告沒收銷燬之，又因以現今所採行之鑑驗方式，包
    裝袋仍會殘留微量毒品而無法將之完全析離，應概認屬毒品
    之部分，一併予以沒收銷燬。至採樣化驗部分，既已驗畢用
    罄而滅失，自無庸再予宣告沒收銷燬。
  ㈡扣案之注射針筒1 支、分裝袋1 個均為被告所有，且為供其
    本案施用毒品犯行所用之物，亦經被告於本院準備程序中供
    明在卷，爰均依刑法第38條第2 項前段規定宣告沒收。
五、應依刑事訴訟法第273 條之1 第1 項、第299 條第1 項前段
    、第310 條之2 、第454 條第1 項，毒品危害防制條例第10
    條第1 項、第2 項、第18條第1 項前段，刑法第11條、第47
    條第1 項、第41條第1 項前段、第38條第2 項前段，判決如
    主文。
六、如不服本判決應於收受判決後10日內向本院提出上訴書狀，
    並應敘述具體理由。其未敘述上訴理由者，應於上訴期間屆
    滿後20日內向本院補提理由書（均須按他造當事人之人數附
    繕本）「切勿逕送上級法院」。本案經檢察官陳嘉義到庭執
    行職務。
中    華    民    國   108    年    7     月    31    日
                  刑事審查庭  法  官  馮浩庭
以上正本證明與原本無異。
如不服本判決應於收受判決後10日內向本院提出上訴書狀，並應
敘述具體理由。其未敘述上訴理由者，應於上訴期間屆滿後20日
內向本院補提理由書(均須按他造當事人之人數附繕本)「切勿逕
送上級法院」。
                              書記官  顏伯儒 
中    華    民    國  108     年    8     月    2     日
附表：
物品名稱 數   量 檢出成分 用   途 鑑   驗   報   告 白色粉末 壹包（驗餘毛重零點伍玖貳玖公克） 檢出第一級毒品海洛因成分 供被告本次施用剩餘所持有之第一級毒品海洛因 台灣檢驗科技股份有限公司濫用藥物實驗室- 台北107 年7 月23日出具之UL /2018/00000000濫用藥物檢驗報告